【裁判字號】    99,上訴,625
【裁判日期】    990930
【裁判案由】    違反毒品危害防制條例等
【裁判全文】
臺灣高等法院臺中分院刑事判決         99年度上訴字第625號
上  訴  人
即  被  告  丁○○
                    （現另案在臺灣嘉義監獄執行）
指定辯護人  李麗花律師
上列上訴人即被告因違反毒品危害防制條例等案件，不服臺灣彰
化地方法院98年度訴字第1213號中華民國99年2月4日第一審判決
（起訴案號：臺灣彰化地方法院檢察署98年度偵字第2342、4927
號），提起上訴，本院判決如下：
    主    文
原判決有罪部分中關於販賣第一級毒品予林秉鈜、楊肇德各一次
、販賣第二級毒品予曾阿生一次、轉讓第一級及第二級毒品予甲○○計三次、轉讓第一級毒品予曾延杰計二次部分，及定應執行
刑部分，均撤銷。
丁○○犯如附表一、附表二所示之各罪，各處如附表一、附表二
所示之主刑及從刑。主刑部分應執行有期徒刑拾捌年。
    犯罪事實
一、丁○○於民國94年間，曾犯施用第一級及第二級毒品罪，經
    本院95年度上訴字第856號案分別判處有期徒刑10月、8月，
    定應執行刑為有期徒刑1年4月確定。於95年間，又犯施用第
    一級及第二級毒品罪，經臺灣彰化地方法院95年度訴字第17
    40號案分別判處有期徒刑9月、4月，定應執行刑為有期徒刑
    1年確定。前開四罪嗣依中華民國96年罪犯減刑條例之規定
    ，各減其宣告刑2分之1，再分別定其應執行刑為有期徒刑8
    月、6月確定，並於96年12月26日接續執行完畢。猶不知悔
    改，復明知海洛因、甲基安非他命分別屬毒品危害防制條例
    第2條第2項第1款、第2款所管制之第一級及第二級毒品，不
    得非法持有、販賣、轉讓，其中之甲基安非他命並屬藥事法
    所規定之禁藥，不得轉讓。竟仍基於販賣第一級毒品海洛因
    及第二級毒品甲基安非他命以營利之犯意，以其所有之0000
    000000號、0000000000號行動電話為聯絡工具，於如附表一
    編號1所示之時間、地點，以如附表一編號1所示之價格，販
    賣如附表一編號1所示之第一級毒品海洛因予林秉鈜一次（
    實由林秉鈜與甲○○合資購買，而由林秉鈜出面交易），於
    如附表一編號2所示之時間、地點，以如附表一編號2所示之
    價格，販賣如附表一編號2所示之第一級毒品海洛因予楊肇
    德一次（由楊肇德之綽號紅兵之友人代為出面交易），於如
    附表一編號3所示之時間、地點，以如附表一編號3所示之價
    格，販賣如附表一編號3所示之第二級毒品甲基安非他命予
    曾阿生一次。另基於轉讓第一級毒品海洛因及禁藥即第二級
    毒品甲基安非他命之犯意，於如附表二編號1所示之時間、
    地點，同時轉讓海洛因及甲基安非他命予如附表二編號1所
    示之甲○○計三次，於如附表二編號2所示之時間、地點，
    轉讓海洛因予曾延杰計二次。嗣經警執行通訊監察得知丁○○從事毒品交易，乃於98年3月5日下午3時許，至丁○○位
    於彰化縣鹿港鎮○○路○段637號7樓住處，逮捕因他案遭通
    緝之丁○○而查獲。
二、案經彰化縣警察局移送及彰化縣警察局鹿港分局報請臺灣彰
    化地方法院檢察署檢察官偵查起訴。
    理  由
壹、證據能力部分：
一、按被告以外之人於檢察事務官、司法警察官或司法警察調查
    中所為之陳述，與審判中不符時，其先前之陳述具有較可信
    之特別情況，且為證明犯罪事實存否所必要者，得為證據。
    刑事訴訟法第159條之2定有明文。查本件證人林秉鈜、甲○○、曾阿生於原審審理中具結證述並未向被告購買毒品，及
    曾延杰於原審審理中具結證述被告並未轉讓毒品給伊等語，
    與渠等在警詢中證述不符（詳下筆錄），因渠等在警詢中所
    述與監聽譯文內容相符（詳下筆錄），且與經驗法則無違，
    而具較可信之特別情況，且為證明犯罪事實存否所必要，依
    前揭法條規定，渠等在警詢中之陳述，均有證據能力。
二、被告以外之人於偵查中向檢察官所為之陳述，除顯有不可信
    之情況者外，得為證據，刑事訴訟法第159條之1第2項定有
    明文。偵查中對被告以外之人所為之偵查筆錄，或被告以外
    之人向檢察官所提之書面陳述，性質上均屬傳聞證據，惟現
    階段刑事訴訟法規定檢察官代表國家偵查犯罪、實施公訴，
    依法其有訊問被告、證人及鑑定人之權，證人、鑑定人且須
    具結，而實務運作時，檢察官偵查中向被告以外之人所取得
    之陳述，原則上均能遵守法律規定，不致違法取供，其可信
    度極高，是以被告以外之人前於偵查中所為之證述，除反對
    該項供述得具有證據能力之一方，已釋明「顯有不可信之情
    況」之理由，且於審判中已主張詰問該被告以外之人，而未
    獲詰問的機會外，不宜遽指該證人於偵查中之陳述不具證據
    能力。本案林秉鈜、甲○○、楊肇德、曾延杰於偵查中具結
    所為之證述，被告及辯護人均未提及有何顯不可信之情況，
    自具有證據能力。
三、按司法警察機關依法定程序執行監聽取得之錄音，係以錄音
    設備之機械作用，真實保存當時通訊之內容，如通訊一方為
    受監察人，司法警察在監聽中蒐集所得之通訊者對話，若其
    通話本身即係被告進行犯罪中構成犯罪事實之部分內容，自
    與所謂「審判外之陳述」無涉，應不受傳聞法則之規範，當
    然具有證據能力。至司法警察依據監聽錄音結果予以翻譯而
    製作之監聽譯文，屬於文書證據之一種，於被告或訴訟關係
    人對其譯文之真實性發生爭執或有所懷疑時，法院固應依刑
    事訴訟法第165條之1第2項規定，以適當之設備，顯示該監
    聽錄音帶之聲音，以踐行調查證據之程序，俾確認該錄音聲
    音是否為通訊者本人及其內容與監聽譯文之記載是否相符，
    或傳喚該通訊者，或依其他法定程序，為證據調查。倘被告
    或訴訟關係人對該通訊監察譯文之真實性並不爭執，即無勘
    驗辨認其錄音聲音之調查必要性，法院於審判期日如已踐行
    提示監聽譯文供當事人辨認或告以要旨，使其表示意見等程
    序並為辯論者，其所為之訴訟程序即無不合（參最高法院97
    年度台上字第5940號判決意旨參見）。本件對於被告使用之
    0000000000號及林秉鈜所使用之0000000000號行動電話所為
    之通訊監察譯文，被告與其辯護人本院提示調查時均未表示
    爭執，自有證據能力。
四、除法律另有規定外，實施刑事訴訟程序之公務員因違背法定
    程序取得之證據，其有無證據能力之認定，應審酌人權保障
    及公共利益之均衡維護，刑事訴訟法第158條之4定有明文。
    本案所引用之非供述證據，並無證據證明係實施刑事訴訟程
    序之公務員違背法定程序所取得，且檢察官及被告、辯護人
    均未表示無證據能力，自應認均具有證據能力。
貳、認定犯罪事實之證據及理由：
一、訊據被告丁○○，固坦承0000000000號、0000000000號行動
    電話為其所有並持用，及有為附表二編號1同時轉讓海洛因
    及甲基安非他命予甲○○計三次等事實，惟矢口否認有為附
    表一全部及附表二編號2等行為，辯稱：1.林秉鈜於警、偵
    訊中未曾提及有向伊購買新臺幣（下同）1000元海洛因，檢
    察官是根據什麼起訴，原審又是根據什麼判決。2.伊並不認
    識證人楊肇德，伊不可能販賣毒品給不認識的人，而楊肇德
    說是綽號紅兵之人出面與伊交易，請傳訊紅兵出面對質。3.
    伊與曾阿生係朋友，二人並無過節，97年4月9日下午1時30
    分該通電話是曾阿生至旅館找伊聊天，當天伊沒有賣甲基安
    非他命給曾阿生，也沒有與曾阿生合資向他人購買毒品。4.
    曾延杰已經承認是挾怨報復，故意誣指伊轉讓毒品。5.伊轉
    讓毒品給甲○○部分，已經自白不諱，但原審判決卻未給予
    減刑云云。
二、【被告販賣海洛因予林秉鈜一次（實由林秉鈜與甲○○各出
    資1000元，由林秉鈜出面交易）得款2000元部分】經查：
(一)、證人林秉鈜於98年3月20日在警詢中證稱：「（問：00000
    00000行動電話是何人申設？由何人使用？）是我以我的名
    義申設，都是我在使用。」、「（問：本局提示對00000000
    00行動電話實施通訊監察譯文，於98年1月3日13時48分由00
    00000000行動電話撥入0000000000行動電話一通，內容為：
    《B〈甲○○〉：喂…三棠喔。A〈林秉鈜〉：對。B：你在
    哪裡。A：外縣市。B：你那裡有嗎。A：哪一種。B：你那一
    種。A：也是要馬上拿。B：也是要馬上拿喔。A：對阿。B：
    幫我拿一下。A：你要拿怎樣。B：拿1000就好了。A：喔好
    啦…我打看看。B：過來我家。A：好。》此通通話是何人與
    何人之通話，於通話是指何意？）是我與甲○○的通話，通
    話內容是甲○○要向我調1000元的海洛因，我跟他說要打電
    話問一下，甲○○就在他住處等我。」、「（問：本局提示
    對0000000000行動電話實施通訊監察譯文，於98年1月3日15
    時32分，由0000000000行動電話與0000000000行動電話一通
    ，內容為：《A〈林秉鈜〉：阿兄…要去哪裡找你。B〈丁○○〉：鹿港。A:這樣我到了。B:你到了…加油站是不是。A
    ：對加油站。》，此通是你與何人通話，此通話內容是何意
    思？）此通電話是我跟綽號奇峰的通話，意思是我要去向綽
    號奇峰的男子購買海洛因。」、「（問：本局提示對000000
    0000行動電話實施通訊監察譯文，於98年1月3日16時20分，
    由0000000000行動電話撥入0000000000行動電話一通，內容
    為：《A〈林秉鈜〉：你在哪裡。B〈甲○○〉：裡面啊…進
    來啊。A：沒有啦…你出來拿一下。B：好。A：你出來一下
    。》，此通是你與何人通話，此通話內容是何意思？）是我
    與甲○○的通話內容，意思是我約甲○○每人出資1000元，
    共計2000元，我與甲○○一起前往上通譯文中的加油站向綽
    號奇峰的男子購買2000元海洛因，我與綽號奇峰男子交易後
    再將所購得海洛因份量給甲○○。」、「（問：警方提示相
    片供你指認，相片中有無你說綽號奇峰之男子，但不一定在
    指認相片之中？）編號3號（即被告丁○○）就是奇峰之男
    子。」等語（參第2342號偵卷二第56頁筆錄）。於98年3
    月20日在檢察官偵訊中具結證稱：「（問：提示98年1月3日
    15時32分、16時20分譯文，這次跟奇峰購買多少錢的毒品？
    ）2000元的海洛因，當時是我跟甲○○各出1000元跟奇峰購
    買，奇峰坐一臺車子過來鹿港鎮○○路的加油站，他將車窗
    搖下，我就在車上打開車窗直接跟他交易，我們是一手交錢
    一手交貨。」、「（問：是否曾跟甲○○1月3日到秀水鄉7-
    11商店對面的巷子跟一個人購買海洛因？）不是，當時是到
    鹿港鎮○○路的加油站旁交易的。」等語（參同上偵卷第62
    頁筆錄）。於99年9月16日在本院審理中具結證稱：「（
    問：你有無跟甲○○一起合資買過毒品？）有過。」、「（
    問：幾次？）印象中是有過一次。」、「（問：請求提示同
    卷卷證之98年1月3日4時20分的監聽譯文，這部分是不是你
    與甲○○的對話？）對。」、「（問：你回憶一下，這通電
    話，是講什麼事？）這部分，是不是我與甲○○合資購買毒
    品那次，或是什麼，我也已經有點忘記了。」、「（問：同
    一天，你3點多分與丁○○通聯，4點20分又與甲○○通聯，
    你到底是跟何人合資的？你回想一下，你究竟去跟丁○○購
    買毒品或是去賣七里香盆栽或者是合資去買？）那一次，好
    像是與甲○○一起合資購買毒品的樣子。」、「（問：你與
    甲○○合資購買毒品？）對。」、「（問：去何處購買？）
    秀水。」、「（問；向何人買？）叫做阿卿的女子買的。」
    、「（問：合資購買毒品，是什麼毒品？）海洛因。」等語
    （參本院卷第146-150頁筆錄）。
(二)、證人甲○○於98年3月19日在警詢中證稱：「（問：本局
    提示對0000000000行動電話實施通訊監察譯文，於98年1月3
    日13時48分及16時20分由0000000000行動電話與0000000000
    行動電話2通〈內容詳前〉，是否為你與林秉鈜之通話？通
    話是指何意？）由我與林秉鈜通話，此通是指我要向林秉鈜
    購買1000元的海洛因，後來他到我家後，林秉鈜沒有帶海洛
    因來，他要找我合資，每人出資1000元，共計2000元，我就
    跟他到彰化縣秀水鄉，由林秉鈜下車去購買，但我不知道是
    向何人購買，林秉鈜買回來之後，在車上與我平分每人1000
    元量的海洛因。」（參第2342號偵卷二第10頁背面筆錄）。
    於98年3月19日在檢察官偵訊中具結證稱：「（問：提示9
    8年1月3日13時48分、16時20分譯文，為何意思？）這次是
    我要跟林秉鈜購買1000元的海洛因，後來林秉鈜本身沒有海
    洛因賣給我，所以他要我出資1000元給他，我們事後一起到
    秀水鄉一家7-11商店對方的巷子，由林秉鈜下車進到對方的
    住處購買海洛因，他自己也有出資1000元，我們總共購買20
    00元的海洛因，他之後回到車上將海洛因平分給我，對方為
    何人我沒有看到，不知道是男或是女。」（參同上偵卷第27
    頁筆錄）。於99年9月16日在本院審理中具結證稱：「（
    問：有無跟乙○○合資一起買過毒品？）有。」、「（問：
    你是跟乙○○合資購買或者是向乙○○買毒品？）時間已經
    很久了，我記得有一次他打電話來，說他錢不夠，所以，我
    跟他一起合資去跟他的朋友買，我曾經跟乙○○合資購買過
    毒品。」、「（問：是有幾次？）一次。」、「（問：他人
    是開車來接你或是約在何處會合？）他開車來我家接我。」
    、「（問：乙○○是進到人家家裡或者什麼？）是對方到外
    面拿毒品給乙○○。」、「（問：你有無看到對方的臉孔或
    者外貌？）是男的。」、「（問：用多少錢買的？）我跟乙○○各出1000元，共計2000元。」、「（問：買毒品，是海
    洛因或是甲基安非他命？）海洛因。」、「（問：你是不是
    還記得你們跟對方買的人的外貌？）我知道是男的，乙○○
    那時候，有曾經跟對方通過電話。」等語（參本院卷第143-
    146頁筆錄）。
(三)、綜證人林秉鈜及甲○○前揭所述可知：渠二人確實有於98年
    1月3日13時48分許以前揭行動電話聯絡後，即於當日下午各
    出1000元，共計2000元，合資購買海洛因，且由林秉鈜出面
    與賣方交易，而有疑義者，為渠二人購買海洛因之對象到底
    是不是被告，交易地點到底是在鹿港鎮○○路的某加油站，
    或是在秀水鄉某處，交易時甲○○有無同往。茲連貫前揭
    【98年1月3日13時48分由0000000000號行動電話撥入000000
    0000號行動電話一通，內容為：《B〈甲○○〉：喂…三棠
    喔。A〈林秉鈜〉：對。B：你在哪裡。A：外縣市。B：你那
    裡有嗎。A：哪一種。B：你那一種。A：也是要馬上拿。B：
    也是要馬上拿喔。A：對阿。B：幫我拿一下。A：你要拿怎
    樣。B：拿1000就好了。A：喔好啦…我打看看。B：過來我
    家。A：好。》】、【98年1月3日15時32分，由0000000000
    號行動電話與0000000000號行動電話一通，內容為：《A〈
    林秉鈜〉：阿兄…要去哪裡找你。B〈丁○○〉：鹿港。A:
    這樣我到了。B:你到了…加油站是不是。A：對加油站。》
    】、【98年1月3日16時20分，由0000000000號行動電話撥入
    0000000000號行動電話一通，內容為：《A〈林秉鈜〉：你
    在哪裡。B〈甲○○〉：裡面啊…進來啊。A：沒有啦…你出
    來拿一下。B：好。A：你出來一下。》】三通電話譯文（參
    原審卷一第105頁），再核諸林秉鈜於98年1月3日15時32分
    撥打電話給被告時，其基地臺位置係在鹿港鎮○○路○段736
    號乙情（參前揭譯文），可信當天係甲○○先打電話問林秉
    鈜有無海洛因，林秉鈜說他也馬上要拿，甲○○即叫林秉鈜
    也幫他拿1000元的量，林秉鈜答應後，即打電話給被告，與
    被告相約在鹿港某加油站旁交易，通話內容簡單、暗示、彼
    此會意，與一般毒品買賣之約定相符，而林秉鈜也確實有到
    鹿港鎮（電話基地臺為證），林秉鈜向被告購得海洛因後，
    即持往甲○○住處，並打電話給甲○○，叫甲○○出來拿，
    亦即林秉鈜已購得海洛因可以交給甲○○，才會跟甲○○說
    「你出來拿一下」。由林秉鈜在電話中稱呼被告為「阿兄
    」，及其嗣於原審及本院審理中翻異其於警詢、偵訊中所言
    等迴護被告之舉（詳下述），可信林秉鈜與被告應甚熟稔，
    且無怨隙，其於警詢、偵訊中謂其係在鹿港鎮○○路的某加
    油站旁向被告購買海洛因等詞，應無故意誣陷之虞，而可採
    信。林秉鈜於本院雖證稱是其開車載甲○○到秀水鄉買海
    洛因，然其於檢察官偵訊時，卻堅稱「（問：是否曾跟甲○○1月3日到秀水鄉7-11商店對面的巷子跟一個人購買海洛因
    ？）不是，當時是到鹿港鎮○○路的加油站旁交易的。」等
    語（詳前筆錄），且當天其行動電話並無基地臺在秀水鄉之
    任何紀錄。林秉鈜與甲○○雖證稱是林秉鈜開車載甲○○
    去購買海洛因，惟對於購買地點是在鹿港鎮○○路某加油站
    旁或秀水鄉，是在車中交易或進入屋內交易，對象是男是女
    ，兩人說法卻不相同，且既然是一起去購買海洛因，何以林
    秉鈜在98年1月3日16時20分許，還要打電話給甲○○，叫甲○○出來拿一下，足見本件是林秉鈜出面與被告交易，甲○○並未同行。乙○○於原審審理時證稱其係與被告合資向
    他人購買，並謂其在警詢及偵訊中說是向被告購買，是指與
    被告合資購買之意等語（參原審卷二第12頁背面筆錄），惟
    乙○○係生於70年11月間，於98年3月20日接受警、偵訊時
    ，為年滿27歲之成年人，曾有向他人購買毒品及施用毒品之
    經驗，對於毒品之交易型態，究係合資購買抑或直接向何人
    購買等情，自屬能清楚區辨，況被告亦否認98年1月3日有與
    林秉鈜合資購買毒品（參本院卷第10頁之被告上訴理由狀所
    載）。足見林秉鈜於警詢、偵訊後，在原審及本院證述其與
    被告合資購買毒品，或其非向被告購買毒品等詞，均非事實
    ，不足採信，另甲○○並未與林秉鈜同往購買，故其在原審
    審理中證稱不曾向被告購買海洛因等詞（參原審卷二第3頁
    背面筆錄），亦不足據為被告有利之認定。
三、【被告販賣海洛因予楊肇德一次得款500元部分】經查：
(一)、證人楊肇德於98年4月13日在檢察官偵訊中具結證稱：「
    （問：警詢筆錄是否實在？）實在。」、「（問：提示4月1
    2日10時47分、11時6分譯文，是否為你跟丁○○通話購買海
    洛因的情形？）是的，這次我跟他購買500元，交易地點在
    彰化市○○路陸橋下，當時我跟阿楷的友人（紅兵）共騎一
    部機車一起過去，我將錢委託給綽號紅兵的友人，由紅兵幫
    我跟他一手交錢一手交易毒品，紅兵再拿毒品回到機車上跟
    我一起離開。」、「（問：譯文中的阿楷是何人？）是紅兵
    的朋友，紅兵使用我的電話跟他聯絡的，因為我透過紅兵才
    知道奇峰這個人，由他幫我聯絡奇峰出面交易。」等語（參
    第2342號偵卷二第125-126頁筆錄）。而其警詢筆錄記載：
    「你是否有向丁○○購買毒品？）有。」、「（問：你是跟
    丁○○購買何種毒品？）我是跟他購買一級毒品海洛因。」
    、「（問：你是於何時開始向丁○○購買海洛因？）我是在
    97年4月份向丁○○購買一次海洛因。」、「（問：你至今
    跟丁○○購買多少次海洛因？每次購買多少？）我至今共向
    丁○○購買一次海洛因，我跟他購買500元海洛因。」、「
    （問：你要跟丁○○購買毒品是如何聯絡？）是我朋友用我
    電話跟他聯絡購買，是在彰化市○○路橋下交易的。」、「
    （問：該次交易是否有完成？）有交易成功。」、「（問：
    你是用何電話跟丁○○聯絡買毒品？）我是用我兒子所申請
    之行動電話0000000000號跟丁○○聯絡購買毒品。」、「（
    問：警方提示通訊監察作業譯文摘要報告書於97年4月12日
    10時47分51秒，你持你兒子所申請之行動電話0000000000撥
    入0000000000行動電話通話譯文內容：《A〈丁○○〉：喂
    。B〈紅兵〉：喂奇峰喔。A：ㄟ你是誰？B：我阿楷的朋友
    。A：ㄟ。B：你有空嗎。A：有怎樣。B：你人在哪裡。A：
    我在市內。B：市內要在哪裡。A：你在哪裡。B：我在南尾
    。A：你阿凱的朋友ㄛ。B：是。A：陸橋下那裡。B：中央路
    橋那裡。A：不是。B：在哪裡。A：中華。B：好好我現在出
    發喔。A：好啦。》通話內容意思為何？該通電話發話是否
    為你本人？）意思是要向他購買海洛因，該通電話不是我打
    的，是我的朋友拿我的電話跟他聯絡的，因我朋友跟丁○○
    有認識，所以就請我的朋友用我的電話打給丁○○跟他聯絡
    購買海洛因。」、「（問：警方提示通訊監察作業譯文摘要
    報告書於97年4月12日上午11時6分6秒，你持你兒子所申請
    之行動電話0000000000撥入0000000000行動電話通話譯文內
    容：《A〈丁○○〉：喂。B〈紅兵〉喂我到了。A：你在哪
    裡。B：在橋下一間郵局。A：那一間魚市那邊。B：是。A
    ：不是在那邊在另外這邊。B：好我過去。A：好。》意思為
    何？）意思是我們已經到達約定的地方交易。」等語（參同
    上偵卷第118-121頁筆錄）。於98年11月19日在原審審理
    中具結證稱：「（問：97年4月12日該通打給0000000000是
    何人打的？）是紅兵打的。」、「（問：紅兵打這通電話是
    要聯繫購毒事宜？）是的。」、「（問：為何要用這支電話
    打？）因為他沒有電話。」、「（問：紅兵在講電話時，你
    在旁邊？）是的。」、「（問：提示偵二卷第123頁通訊監
    察譯文，是否紅兵講話的內容？）是的沒錯。」、「（問：
    你們打完電話就出發了？）是的。」、「（問：約在何處？
    ）中華陸橋。」、「（問：紅兵後來有無把毒品拿回來給你
    ？）有的。」、「（問：交易毒品過程，是否只有你、紅兵
    、奇峰？）是這樣沒錯。」、「（問：偵訊中你說看得到交
    易情形，是否指紅兵跟奇峰交易的情形？）是的。」（參原
    審卷二第15-17頁筆錄）。綜上足徵證人楊肇德前後所言一
    致。而證人楊肇德於員警提示前揭監聽譯文前，即先證稱有
    透過友人以其持用之0000000000號行動電話與被告聯絡購買
    海洛因，價金500元，在彰化市○○路橋下交易，有交易成
    功等情，嗣再就員警所提示之監聽譯文詳細說明，內容完全
    相符，並於檢察官偵訊、原審審理中再次為相同之陳述，是
    可信證人楊肇德前揭證述向被告購買海洛因之情為真，堪以
    採信，另此部分並有前揭譯文在卷可佐（參第2342號偵卷二
    第123頁）。
(二)、被告雖辯稱其不認識證人楊肇德，不可能販賣毒品給他等語
    。惟稽諸證人楊肇德於警詢、偵訊、原審審理中之證述及前
    揭譯文內容可知：楊肇德並不認識被告，其係透過友人紅兵
    與被告聯絡交易，而紅兵為阿楷之朋友，阿楷復為被告熟識
    之友人，是以被告雖不認識證人楊肇德，並無礙其透過紅兵
    販賣海洛因予楊肇德之事實，亦無法據為被告有利之認定。
    另雖有紅兵該人，但被告及楊肇德均無法提供其真實姓名及
    地址供本院傳喚，是以被告請求傳訊紅兵之人到庭詰問，要
    屬不可能之事，附此敘明。
四、【被告販賣甲基安非他命予曾阿生一次款1000元部分】經查
    ：
(一)、證人曾阿生於97年5月5日在警詢中證稱：「（問：你所施用
    之第二級毒品安非他命來源如何？以何代價取得？）我是向
    一名綽號奇峰之男子購買安非他命的，是以1000元左右購買
    的，最後一次是97年4月9日向他購買1000元。」、「我都是
    打0000000000號行動電話給奇峰之男子後，與他講說要多少
    安非他命並約定地點，奇峰之男子就送毒品至交易地點給我
    ，我是將錢交給奇峰之男子，警方提示指認犯罪嫌疑人紀錄
    表中所示之人編號3（即被告）即為販售安非他命給我之男
    子，0000000000號電話是我本人申設及使用的。」、「（問
    ：通訊監察譯文摘要報告書於97年4月9日13時30分，你用
    0000000000〈B〉號行動電話撥入0000000000〈A〉行動電話
    通話譯文，內容：《A〈丁○○〉：喂。B〈曾阿生〉：喂，
    你人在那裡？A：你是誰？B：我阿李啦。A：你好。B：你那
    裡還有那個嗎？A：ㄟ你在那裡？B：我在莿桐腳這邊。A ：
    快沒有。B：多沒有了？連一包多沒有？A：有啦，一點點啦
    。B：有夠l000嗎？A：有啦。B：我過去找你，你在那裡，
    你講。A：我等一下在去找你好啦。B：我沒在家，你跟我講
    ，你在那裡，我去等你。A：看你在那裡我過去。B：蔡兄那
    裡，多久會到？A:好啦，好啦。》的意思為何？）意思是要
    向他買1000元的安非他命。」、「（問：是否有交易完成？
    ）有交易完成。」等語（參第2342號偵卷一第167-170頁筆
    錄）。足見證人曾阿生於員警提示前揭監聽譯文前，即先證
    稱有於97年4月9日以其所申辦之0000000000號行動電話與被
    告聯絡購買甲基安非他命，價金1000元，並指認被告之照片
    等情，嗣再就員警所提示之監聽譯文詳細說明，內容完全相
    符，是可信證人曾阿生前揭證述向被告購買甲基安非他命之
    情為真，堪以採信，另此部分並有前揭譯文在卷可佐（參第
    2342號偵卷一第172頁）。
(二)、證人曾阿生嗣於檢察官偵訊及原審審理中雖翻異前詞謂：係
    與被告合資購買甲基安非他命，並非向被告購買甲基安非他
    命等語。惟依前揭監聽譯文所載之「B：多沒有了？連一
    包多沒有？A：有啦，一點點啦。B：有夠l000嗎？A：有啦
    。」等字，顯見係曾阿生問被告身上有無毒品，被告答有，
    且足夠1000元的量，而非在聯絡合資購買毒品事宜。曾阿
    生於98年12月24日在原審審理中具結證稱：「97年4月9日13
    時30分有與丁○○電話聯繫，該次即是我所稱與丁○○合資
    購買，我們見面後，一起去彰化火車站那邊，對方開車過來
    ，搖下車窗，由丁○○把錢給對方，對方把甲基安非他命給
    丁○○，一共有二包，丁○○讓我先選擇一包」等語（參原
    審卷第二第82-83頁筆錄），然被告當庭聞後辯稱：「97年4
    月9日那天證人約我在蔡兄那裡，但我沒有去，直到當天晚
    上曾阿生才去汽車旅館找我，其後才一起合資購買甲基安非
    他命」等語（參原審卷二第83頁背面筆錄），另於上訴理由
    狀中記載：「97年4月9日下午1時30分之通聯，雙方並未見
    面，且同天下午5時55分、6時7分之通聯，是曾阿生至汽車
    旅館找被告聊天，且合資部分是於2、3月間之情事。」等字
    （參本院卷第11頁）。可見曾阿生謂97年4月9日之電話聯繫
    是其與被告合資購買甲基安非他命之詞，並不實在，不足憑
    採，參諸被告自承與曾阿生係朋友關係，及曾阿生於偵訊、
    原審審理時一再迴護被告等情，可信曾阿生於警詢中所述，
    亦無誣攀被告之虞，而可採信。
五、被告既一再否認有為附表一販賣海洛因及甲基安非他命之行
    為，亦無法查知其原先取得該二種毒品之價額，是無從查知
    其具體販入、賣出之實際利得金額。然按販賣第一級毒品海
    洛因及第二級毒品甲基安非他命係違法行為，非可公然為之
    ，而海洛因及甲基安非他命亦無公定價格，係可任意分裝增
    減分量，且每次買賣之價格、數量，亦隨時依雙方之關係深
    淺、資力、需求量、對行情之認知、來源是否充裕、查緝是
    否嚴緊、購買者被查獲時供述購買對象之可能風險之評估等
    因素，而異其標準，機動調整，非可一概論之。從而販賣之
    利得，除非經行為人詳細供出各次所販賣之毒品之進價及售
    價，且數量俱臻明確外，實難察得其交易實情，然販賣者從
    價差或量差中牟利，方式雖異，惟其販賣行為在意圖營利則
    屬同一。從而，舉凡有償交易，除足以反證其確係另基於某
    種非圖利本意之關係外，通常尚難因無法查悉其精確之販入
    價格，作為是否高價賣出之比較，諉以無營利之意思而阻卻
    販賣犯行之追訴，致知過坦承者難辭重典，飾詞否認者反得
    逞僥倖，而失情理之平。被告與前揭證人林秉鈜（包括甲○○）、楊肇德（包括紅兵）、曾阿生等人間並非至親，倘非
    有利可圖，自無平白甘冒觸犯重罪之風險而販賣海洛因及甲
    基安非他命予各該購毒者之理，足認被告主觀上確有營利之
    意圖甚明，其前揭辯稱未販賣海洛因及甲基安非他命，僅係
    卸責之詞，不足採信。
六、【被告同時無償轉讓海洛因及甲基安非他命予甲○○三次部
    分】經查：
(一)、被告於98年3月5日在檢察官偵訊中供稱：「（問：海洛因、
    安非他命如何賣給甲○○？）我錢還沒有跟他收，我原本預
    計海洛因一包0.7公克約2000元，安非他命0.7公克也是2000
    元，但是甲○○他錢還沒有給我。」等語（參第2342號偵卷
    一第145頁筆錄）。並於原審及本院審理中坦承同時轉讓海
    洛因及甲基安非他命予甲○○計三次等情不諱，此有各該筆
    錄在卷可佐，其於原審準備程序中並解釋稱：「警詢筆錄中
    記載我承認販賣給甲○○部分是警察跟我說甲○○已經承認
    跟我買，要我也承認，但我並沒有承認有販賣給甲○○，不
    知道筆錄為什麼這樣記載我有販賣毒品給甲○○，我是說我
    有拿海洛因、甲基安非他命請甲○○施用。」等語（參原審
    卷一第49頁筆錄）。
(二)、證人甲○○於98年3月6日在檢察官偵訊中具結證稱：「（問
    ：丁○○有無請你吃過海洛因、安非他命？）都有，最近一
    次在昨天下午5點多，在他富麗大鎮的住處請我吃海洛因、
    安非他命，我是將海洛因和安非他命加在一起用玻璃球施用
    。」（參第2342號偵卷一第160頁筆錄），
(三)、起訴書雖記載此部分犯罪事實之時間為「98年3月4日下午5
    時許」、「98年3月5日下午2時許」、「98年3月5日下午2時
    40分許」，惟被告於98年7月22日在原審準備程序中供稱：
    「我是98年3月5日下午3點被抓到的，當時我在睡覺，我從
    前一天晚上就開始睡覺，睡到被抓的時候才醒過來，起訴書
    記載98年3月4日下午5時轉讓給甲○○的時間對的，其餘二
    次時間不對，我記得是在98年3月3日下午5時、當天晚上10
    時左右，轉讓海洛因及甲基安非他命給甲○○。」等語（參
    原審卷一第50頁背面筆錄）。本院忖諸被告既承認有轉讓海
    洛因及甲基安非他命予甲○○三次之事實，自無就轉讓時間
    故為謊述之理，且被告於98年3月5日下午3時許為警緝獲時
    ，係在樓上睡覺，證人甲○○則係於98年3月5日下午2時40
    分許，在被告該住處之地下停車場為警先行查獲，此有起訴
    書所載之查獲經過可參等情，認起訴書記載「98年3月5日下
    午2時許」、「98年3月5日下午2時40分許」應係誤植，又因
    該誤載之時間，與被告自承之時間即「98年3月3日下午5時
    許」、「98年3月3日晚上10時許」密切接近，應屬同一犯罪
    事實，本院自得予以更正審判。
七、【被告無償轉讓海洛因予曾延杰二次部分】經查：
(一)、證人曾延杰於98年3月19日在警詢中證稱：「（問：00000
    00000號何人使用？你是否有使用過該支電話？）是我朋友
    的，我有向他借過並使用。」、「（問：警方提示通訊監察
    作業譯文摘要報告書於97年4月8日18時32分3秒，你持行動
    電話0000000000號撥入0000000000號行動電話譯文內容：《
    A〈丁○○〉：嘿，B〈曾延杰〉：奇峰。A：ㄟ。B：起來。
    A：ㄟ。B：我想跟你麻煩一下。A：ㄟ，怎樣。B：昨天跑給
    警察追從3樓摔下來腳摔斷，今天才交保出來，我人在甘苦
    ，麻煩你來救我一下好嗎？A：你現在在那裡？B：在我家。
    A：好啦等一下我過去。B：麻煩你，我腳摔斷。A：好啦，
    我等一下過去。》的意思為何？）我想麻煩你一下的意思是
    問他那裡是否有毒品海洛因，是我本人打的。」、「（問：
    這次丁○○有無跟你見面？有無拿海洛因給你？）有見面，
    也有拿毒品海洛因給我。」、「（問：丁○○拿多少海洛因
    給你？金額多少？）他拿二支摻有海洛因的香菸給我，沒有
    金額，他拿請我的。」、「（問：你是用何電話跟奇峰之男
    子聯絡購買毒品？）我是用我妹妹所申請之行動電話000000
    0000號跟奇峰之男子聯絡購買毒品。」、「（問：警方提示
    通訊監察作業譯文摘要報告書於97年4月12日2時11分43秒，
    你持你妹妹所申請之行動電話0000000000號撥入0000000000
    號行動電話譯文內容：《A〈丁○○〉：ㄟ。B〈曾延杰〉：
    喂，你快回來了嗎？A：你是誰？B：我阿杰。A：ㄟ，阿那
    。B：我想麻煩你一下。A：怎樣？B：ㄟ。A：你在那裡？B
    ：我現在人在家裡。A：等一下，我人在朋友家，等一下我
    會彎過去。B：差不多要多久？A：不會超過半個小時好嗎？
    B：好，好。》的意思為何？）我想麻煩你一下的意思是問
    他那裡是否有毒品海洛因，是我本人打的。」、「（問：警
    方提示通訊監察作業譯文摘要報告書於97年4月12日2時36分
    28秒，你持你妹妹所申請之行動電話0000000000號撥入0000
    000000號行動電話譯文內容：《A〈丁○○〉：喂。B〈曾延
    〉：喂。A：外面有機關(警察)，我沒辦法進去。B：外面有
    機關？A：沒辦法進去，剛好在你家外面，在閃阿，我走過
    沒有彎進去。B：巡邏的樣子。A：那個會馬上走嗎？B：那
    個馬上會走。A：好啦。》的意思為何？）意思是本來跟他
    聯絡他說半小時會來我家，結果他來後看到有警察不敢進來
    ，他問我說要不要緊，我跟他說不要緊，警察只是在巡邏而
    已，是我本人打的。」、「（問：這次丁○○有無跟你見面
    ？有無拿海洛因給你？）有見面，也有拿海洛因給我。」、
    「（問：丁○○拿屬海洛因給你？金額多少？）他拿一包給
    我，沒有金額是他拿請我的。」等語（參第2342號偵卷二第
    33-36頁筆錄）。於98年3月19日在檢察官偵訊中具結證稱
    ：「（問：提示97年4月12日2時36分譯文，這次跟丁○○交
    易多少錢的海洛因？）這次丁○○拿標海洛因請我，沒有跟
    我收錢，數量約為摻入一支至二支香菸的海洛因量。」、「
    （問：提示97年4月8日18時32分譯文，這次你跟丁○○購買
    多少錢？）這次也是丁○○請我海洛因，他將海洛因摻入二
    支香菸內拿給我。」等語（參同上偵卷第46-47頁筆錄）。
    證人曾延杰前後二次所述經核完全一致，而可採信，另此部
    分並有前揭譯文在卷可佐（參第2342號偵卷二第38頁）。
(二)、原審法院97年度聲監字第149號通訊監察書，對被告所有持
    用之0000000000號行動電話之監察期間，為自97年4月8日上
    午10時起至97年5月7日上午10時止（參警卷一第45-47頁）
    。而從上述監察譯文可知，於該監察期間，被告與證人曾延
    杰間僅有上開3通電話，且該等通話，係證人曾延杰向被告
    索討毒品之對話，倘被告果真未依承諾前往證人曾延杰住處
    提供毒品，依上述通話證人曾延杰提及伊「我人在甘苦」一
    情，衡情證人曾延杰應會再行去電質問被告為何爽約，然於
    上述監察期間，卻無此情事，可見被告確有轉讓海洛因予證
    人曾延杰二次無訛。
(三)、證人曾延杰於原審審理中雖然具結證稱：伊於97年4月間有
    一次因毒癮發作，曾打電話問被告有無毒品可否請他，被告
    說好，結果當伊至住處樓下，卻遭被告之朋友拿安全帽毆打
    成傷送醫急診，伊吞不下這口氣，因有此怨隙，遂於偵查中
    說被告有毒品給伊云云（參原審卷二第9頁背面-第11頁筆錄
    ）。惟證人曾延杰於98年3月19日接受警詢時，已明確供
    稱伊與被告無任何仇恨等語（參警卷一第11頁筆錄）。原
    審依證人曾延杰所述遭被告友人毆打送醫急診一事，經向財
    團法人彰化基督教醫院函調急診病歷及護理紀錄核閱結果，
    係證人曾延杰於97年4月7日晚間6時19分許，因從樓上跳下
    腳痛，由警察帶入急診，此有該醫院以98年12月30日98彰基
    醫事字第098120113號函檢送之曾延杰急診病歷及護理紀錄
    在卷可考（參原審卷二第100-104頁），此與上述證人曾延
    杰於97年4月8日晚間6時32分3秒，致電被告稱「昨天跑給警
    察追從3樓摔下來腳摔斷」等語互核相符，且查無證人曾延
    杰遭被告友人毆打之情事。足見證人曾延杰於原審證稱因與
    被告有怨隙，遂於偵查中誣陷被告，係屬迴護被告之詞，不
    足採信。
八、此外，本件復有0000000000號、0000000000號行動電話通訊
    監察書在卷可證（參警卷一第45-47頁、原審卷一第107頁）
    。被告如附表一所示之販賣海洛因及甲基安非他命行為、如
    附表二所示之轉讓海洛因及甲基安非他命行為，事證均已明
    確，犯行均堪認定。
、論罪科刑部分：
一、被告行為後，毒品危害防制條例第4條業已修正，並於98年5
    月20日公布，同年月22日施行。是被告犯後法律已有變更，
    修正前毒品危害防制條例第4條第1項之規定為：「製造、運
    輸、販賣第二級毒品者，處死刑或無期徒刑；處無期徒刑者
    ，得併科新臺幣1000萬元以下罰金。」、第2項之規定為：
    「製造、運輸、販賣第二級毒品者，處無期徒刑或7年以上
    有期徒刑，得併科新臺幣700萬元以下罰金。」，修正後毒
    品危害防制條例第4條第1項則規定為：「製造、運輸、販賣
    第一級毒品者，處死刑或無期徒刑；處無期徒刑者，得併科
    新臺幣2000萬元以下罰金。」、第2項規定為：「製造、運
    輸、販賣第二級毒品者，處無期徒刑或7年以上有期徒刑，
    得併科新臺幣1000萬元以下罰金。」，新舊法比較之結果，
    就被告販賣第一級及第二級毒品（即附表一全部），修正後
    之法律規定並無較修正前有利於被告，依刑法第2條第1項前
    段之規定，仍應適用修正前之毒品危害防制條例。
二、甲基安非他命係毒品危害防制條例第2條第2項第2款之第二
    級毒品，且第二級毒品MDMA、MDA、安非他命及甲基安非他
    命等成分均屬安非他命類藥品，業經行政院衛生署75年7月1
    1日以衛署藥字第597627號公告，為有效管理安非他命類藥
    品與其衍生物之冊類及其製劑，重申公告禁止使用，而均屬
    藥事法第22條第1項第1款所規定之「禁藥」（即藥事法第22
    條第1項第1款所稱之「經中央衛生主管機關明令公告禁止製
    造、調劑、輸入、輸出、販賣或陳列之毒害藥品」）。嗣雖
    又經行政院衛生署公告列為化學合成類麻醉藥品管理，仍不
    失其為禁藥之性質（參最高法院82年度台上字第2259號判決
    ）。而明知為禁藥而轉讓者，藥事法第83條亦定有處罰明文
    。故行為人明知為禁藥即「甲基安非他命」而轉讓予他人者
    ，除成立毒品危害防制條例第8條第2項之「轉讓第二級毒品
    罪」外，亦構成藥事法第83條第1項之「轉讓禁藥罪」，此
    係屬同一犯罪行為而同時有二種法律可資處罰之「法條（規
    ）競合」情形，應依「重法優於輕法」、「後法優於前法」
    等法理，擇一處斷。而毒品危害防制條例第8條第2項轉讓第
    二級毒品罪之法定本刑為「6月以上5年以下有期徒刑，得併
    科新臺幣70萬元以下罰金」，93年4月21日修正後藥事法第
    83條第1項轉讓禁藥罪之法定本刑為「7年以下有期徒刑，得
    併科新臺幣500萬元以下罰金」。故除轉讓之第二級毒品甲
    基安非他命達淨重10公克以上或轉予未成年人，而有應依毒
    品危害防制條例第8條第6項及第9條之規定加重其刑至2分之
    1之情形者外，則修正後藥事法第83條第1項之罪之法定本刑
    ，顯較毒品危害防制條例第8條第2項之罪之法定本刑為重，
    依前述「重法優於輕法」之法理，自應優先適用藥事法第83
    條第1項之規定處斷（參最高法院94年度台上字第7021號、9
    6年度台上字第3582號、97年度台非字第397號判決）。
三、按海洛因及甲基安非他命分別為毒品危害防制條例第2條第2
    項第1款、第2款所列管之第一級及第二級毒品，其中甲基安
    非他命並為藥事法所規定之禁藥，不得非法持有、轉讓及販
    賣。故核被告所為，就附表一編號1、2所示之二次犯行，均
    係犯修正前毒品危害防制條例第4條第1項之販賣第一級毒品
    罪。就附表一編號3所示之一次犯行，係犯修正前毒品危害
    防制條例第4條第2項之販賣第二級毒品罪。就附表二編號1
    之三次犯行，均係同時犯毒品危害防制條例第8條第1項之轉
    讓第一級毒品罪及藥事法第83條第1項之轉讓禁藥罪。就附
    表二編號2之二次犯行，均係犯毒品危害防制條例第8條第1
    項之轉讓第一級毒品罪。又附表一編號1部分，起訴書原
    記載被告販賣1000元之海洛因予林秉鈜，惟依卷內事證，此
    部分應係林秉鈜與甲○○各出1000元，合資2000元，由林秉
    鈜出面向被告購買2000元海洛因後均分施用（詳前述），而
    因本院認定之事實，係依據原起訴之事實加以擴張（金額由
    1000元擴張為2000元），依法自得予以審判。被告同時為
    附表二編號1之三次轉讓第一級毒品海洛因及禁藥甲基安非
    他命之行為，每次均屬想像競合犯，屬裁判上一罪，每次均
    應從一重之轉讓第一級毒品罪論處。被告每次因販賣第一
    級及第二級毒品、轉讓第一級毒品，而持有海洛因、甲基安
    非他命之低度行為，均分別為販賣第一級及第二級毒品、轉
    讓第一級毒品之高度行為所吸收，均不另論罪。本件附表
    二轉讓海洛因及甲基安非他命之數量雖然不詳，惟據甲○○
    之說詞，每次的量均僅供放在玻璃球內施用一次，依曾延杰
    之說詞，每次的量僅可摻2支香菸，其海洛因數量應不可能
    在5公克以上，甲基安非他命數量應不可能在10公克以上，
    且無證據證明係在該些數量以上，故無毒品危害防制條例第
    8條第6項加重其刑之適用。被告二次販賣第一級毒品海洛
    因、一次販賣第二級毒品甲基安非他命、五次轉讓第一級毒
    品海洛之行為，係犯意各別，行為互異，應予分論併罰。
    按毒品危害防制條例第17條第2項之所謂自白，乃指於刑事
    追訴機關發覺其犯行後，自動供述不利於己之犯罪事實而言
    ，至被告縱同時另有主張或辯解，乃其辯護權之行使，仍不
    失為自白（參最高法院99年度台上字第4291號判決），足見
    被告只要對客觀行為自白即相當該法條之減刑規定，至其客
    觀行為之法律評價為何，乃法官之工作，是非能以被告自認
    其行為該當何罪或不該當何罪，即否定其對客觀行為自白之
    情形。查被告就附表二編號1之三次轉讓海洛因及甲基安非
    他命予甲○○部分，已於原審及本院審理中自白不諱，其於
    檢察官偵訊時亦已自白有此客觀行為，只是並供稱係賣給甲○○，但甲○○沒有付錢等語（詳前述），惟檢察官仍認定
    係轉讓給甲○○並據以起訴，依前揭說明，被告於偵查中所
    述，仍不失為自白，其三次犯行自均應適用毒品危害防制條
    例第17條第2項之規定，減輕其刑。被告於94年間，曾犯
    施用第一級及第二級毒品罪，經本院95年度上訴字第856號
    案分別判處有期徒刑10月、8月，定應執行刑為有期徒刑1年
    4月確定。於95年間，又犯施用第一級及第二級毒品罪，經
    臺灣彰化地方法院95年度訴字第1740號案分別判處有期徒刑
    9月、4月，定應執行刑為有期徒刑1年確定。前開四罪嗣依
    中華民國96年罪犯減刑條例之規定，各減其宣告刑2分之1，
    再分別定其應執行刑為有期徒刑8月、6月確定，並於96年12
    月26日接續執行完畢，此有臺灣高等法院被告前案紀錄表在
    卷可證，被告於受有期徒刑執行完畢後5年內，故意再犯本
    件有期徒刑以上之各罪，為累犯，所犯各罪除死刑與無期徒
    刑部分依法不得加重外，其他刑罰均應加重其刑。按刑之
    量定，為求個案裁判之妥當性，法律固賦予法院裁量權，但
    此項裁量權之行使，除應依刑法第57條規定，審酌行為人及
    其行為等一切情狀，為整體之評價，並應顧及比例原則與平
    等原則，使罪刑均衡，輕重得宜，以契合社會之法律感情，
    又刑法第59條規定犯罪之情狀可憫恕者，得酌量減輕其刑，
    其所謂「犯罪之情狀」，與同法第57條規定科刑時應審酌之
    一切情狀，並非有截然不同之領域，於裁判上酌減其刑時，
    應就犯罪一切情狀（包括第57條所列舉之10款事項），予以
    全盤考量，審酌其犯罪有無可憫恕之事由（即有無特殊之原
    因與環境，在客觀上足以引起一般同情，以及宣告法定低度
    刑，是否猶嫌過重等等），以為判斷，而販賣第一級毒品罪
    之法定刑為「死刑或無期徒刑；處無期徒刑者，得併科新臺
    幣1000萬元以下罰金」，然同為販賣第一級毒品之人，其原
    因動機不一，犯罪情節未必盡同，或有大盤毒梟者，亦有中
    、小盤之分，甚或僅止於吸毒者友儕間為求互通有無之有償
    轉讓者亦有之，其販賣行為所造成危害社會之程度自屬有異
    ，法律科處此類犯罪，所設之法定最低本刑卻同為「無期徒
    刑，得併科新臺幣1000萬元以下罰金」，不可謂不重，於此
    情形，倘依其情狀處以有期徒刑，即足以懲儆，並可達防衛
    社會之目的者，自非不可依客觀之犯行與主觀之惡性二者加
    以考量其情狀，是否有可憫恕之處，適用刑法第59條之規定
    酌量減輕其刑，期使個案裁判之量刑，能斟酌至當，符合比
    例原則（參最高法院95年度台上字第788號判決）。本件被
    告販賣第一級毒品海洛因予證人林秉鈜（包括甲○○）、楊
    肇德計二次之所得僅2500元，其實際販售之海洛因數量，較
    諸販毒集團尚屬零星小額，相對於長期大量販賣毒品之大毒
    梟而言，被告對社會治安及國民健康之危害顯然較小，倘仍
    遽處以販賣第一級毒品法定本刑之最低刑度，仍屬失之過苛
    而不盡情理，不免予人情輕法重之感，且難謂符合罪刑相當
    性及比例原則，更無從與大毒梟之惡行有所區隔，是被告犯
    罪情狀相較於法定之重刑，在客觀上足以引起一般人之同情
    ，情節尚堪憫恕，乃依刑法第59條之規定，對被告就附表一
    編號1、2所犯之販賣第一級毒品罪，均酌量減輕其刑。被
    告就附表一編號1、2販賣第一級毒品及附表二編號1之轉讓
    第一級毒品之犯行以上刑之加減，均先加後減之。
四、原審據以論罪科刑，固非無見，惟(甲)本件被告供販賣、轉讓
    海洛因及甲基安非他命所用之0000000000號、0000000000號
    行動電話機具（均含SIM卡）係被告所有之物，依毒品危害
    防制條例第19條第1項之規定，均應併予宣告沒收（理由詳
    後），原審判決卻均未併予宣告沒收，(乙)附表一編號1係林
    秉鈜與甲○○合資2000元向被告購買海洛因，原審判決卻認
    定係林秉鈜向被告購買1000元之海洛因，(丙)被告販賣第二級
    毒品及轉讓第一級毒品罪之法定刑，除無期徒刑及併科罰金
    外，尚有有期徒刑，而原審判決於累犯應就所犯各罪加重其
    刑部分，卻僅就罰金刑部分加重其刑（參原審判決第16頁）
    ，(丁)被告就附表二編號1之轉讓甲基安非他命部分，係犯轉
    讓禁藥罪，原審判決卻認係犯毒品危害防制條例第8條第2項
    之轉讓第二級毒品罪及轉讓禁藥罪兩者，(戊)曾延杰於97年4
    月8日向被告索討海洛因時，是撥打0000000000號電話，原
    審判決卻記載撥打0000000000號電話，(己)附表二編號1轉讓
    海洛因與甲基安非他命予甲○○三次部分，原審判決未依毒
    品危害防制條例第17條第2項之規定減輕其刑等，而有未合
    或不當。被告上訴意旨，主張其並未為附表一之販賣海洛因
    及甲基安非他命，也未為附表二編號2轉讓海洛因之行為，
    雖均無理由，然因其主張附表二編號1部分應依自白之規定
    減輕其刑，則有理由，且原審判決既有前開可議之處，本院
    自應將原審判決此部分撤銷改判，又原審判決此部分既經撤
    銷改判，則原審判決就被告據以定應執行刑之諭知即失所附
    麗，應一併撤銷（原審判決附表二編號1轉讓第一級毒品予
    鄭錫強部分，被告提起上訴後又撤回上訴，已確定）。爰審
    酌本件販賣海洛因及甲基安非他命均量微價低，轉讓海洛因
    及甲基安非他命之數量亦少，均情節不重，惟所為均助長他
    人施用毒品成癮之惡習，戕害他人身心健康，對社會治安之
    危害甚鉅等一切情狀，分別量處如附表一、附表二所示之宣
    告刑，並就主刑部分定其如主文所示之應執行刑。另沒收部
    分：按毒品危害防制條例第19條第1項規定，犯販賣毒品
    罪者，其犯罪所得之財物均沒收之，係採義務沒收主義，故
    販賣毒品所得之對價，不問其中成本若干，利潤多少，均應
    全部諭知沒收，貫徹政府查禁煙毒之決心，以符立法本旨，
    是以被告販賣二次第一級毒品之所得計2500元，及販賣一次
    第二級毒品之所得計1000元，均應依該條項宣告沒收，如全
    部或一部不能沒收時，以其財產抵償之。未扣案之行動電
    話機具二支（各含0000000000號、0000000000號SIM卡）均
    係被告所有，此經被告陳明在卷【雖然前揭SIM卡之申請人
    並非被告，然SIM卡為行動電話之使用介面，電信公司出租
    行動電話門號予消費者使用時，即為附帶提供SIM卡為門號
    介面，消費者申辦門號並開通上線時，即將SIM卡所有權移
    轉予消費者（參司法院97年5月6日院台廳一字第0970009760
    號函），是以該SIM卡顯屬動產而可移轉所有權之物，今被
    告自稱前揭0000000000號、0000000000號行動電話係其所有
    ，實際並為其所用，且查無其他人主張被告並無所有及使用
    之權，自可相信被告所言為真】（參本院卷第67頁筆錄），
    並分別為供本件販賣、轉讓海洛因及甲基安非他命所用之物
    （使用情形詳如附表一、附表二所示），此經本院查證屬實
    ，依毒品危害防制條例第19條第1項規定，均應在所犯各罪
    下併予宣告沒收，如全部或一部不能沒收時，追徵其價額或
    以其財產抵償之。本件查獲被告時雖尚扣得海洛因19包（
    毛重31.97公克，淨重23.84公克）、現金7萬1500元、裝填
    海洛因之小皮包2個、電子磅秤1臺、毒品分裝袋2包、摻有
    海洛因之香菸3支、安非他命玻璃吸食器3個、塑膠鏟管1包
    等物。惟因1.本件並非現場逮獲被告販賣或轉讓毒品，且被
    告否認有為附表一販賣毒品之行為及附表二編號2轉讓毒品
    之行為，其本身復有施用毒品之前科（詳前累犯部分及參臺
    灣高等法院被告前案紀錄表），是於無證據證明該19包海洛
    因及摻有海洛因之香菸3支係為販賣及轉讓而販入或持有之
    情形下，自非能遽認與本件犯行有關，而予以宣告沒收銷燬
    之。2.現金7萬1500元部分，被告否認屬販賣毒品所得，而
    本件販毒所得僅計3500元，且最後一次販毒時間距被告被查
    獲時間已2個月有餘，依常情該販毒所得應已遭被告用完，
    不可能還保留混在該7萬1500元當中，其他電子磅秤等物，
    亦查無與本件犯行有關之證據，故均非能併予宣告沒收，附
    此敘明。
據上論斷，應依刑事訴訟法第369條第1項前段、第364條、第299
條第1項前段，毒品危害防制條例第4條第1項（修正前）、第2項
（修正前）、第8條第1項、第17條第2項、第19條第1項，藥事法
第83條第1項，刑法第2條第1項、第11條、第55條前段、第59條
、第47條第1項、第51條第5款，判決如主文。
本案經檢察官丙○○到庭執行職務。
中    華    民    國    99    年    9     月    30    日
            刑事第七庭    審判長法  官  林  榮  龍
                                法  官  王  義  閔
                                法  官  李  秋  娟
以上正本證明與原本無異。
如不服本判決應於收受送達後十日內向本院提出上訴書狀，其未
敘述上訴之理由者，並得於提起上訴後十日內向本院補提理由書（
均須按他造當事人之人數附繕本）「切勿逕送上級法院」。
                                書記官  詹  錫  朋
中    華    民    國    99    年    9     月    30    日
附表一：販賣毒品部分
┌──┬────────────────┬─────────────┐
│編號│        犯  罪  事  實          │      主        文        │
├──┼────────────────┼─────────────┤
│ 1  │乙○○與甲○○於98年1月3日下午1 │丁○○販賣第一級毒品，累犯│
│    │時48分許以電話聯絡各出資1000元購│，處有期徒刑拾陸年貳月。  │
│    │買第一級毒品海洛因後，即由林秉鈜│未扣案販賣第一級毒品所得之│
│    │於98年1月3日下午3時32分許，以其 │財物新臺幣貳仟元沒收，如全│
│    │持用之0000000000號行動電話，撥打│部或一部不能沒收時，以其財│
│    │丁○○所有持用之0000000000號行動│產抵償之。                │
│    │電話聯絡購買毒品事宜，雙方約妥在│未扣案之行動電話機具壹支（│
│    │彰化縣鹿港鎮○○路某加油站交易後│含0000000000號SIM卡壹片） │
│    │，二人旋至該加油站會面，當場由謝│沒收，如全部或一部不能沒收│
│    │奇峰交付數量不詳之海洛因予乙○○│時，追徵其價額或以其財產抵│
│    │，乙○○則當場交付現金新臺幣（下│償之。                    │
│    │同）2000元予丁○○，而完成交易一│                          │
│    │次。【即起訴書附表(一)編號5第1格部│                          │
│    │分】。林秉鈜購得海洛因後，即於當│                          │
│    │日下午4時20分許，送到甲○○住處 │                          │
│    │，並打電話叫甲○○出來拿。      │                          │
├──┼────────────────┼─────────────┤
│ 2  │楊肇德於97年4月12日上午10時47分 │丁○○販賣第一級毒品，累犯│
│    │51秒許，先由其友人綽號「紅兵」以│，處有期徒刑拾陸年。      │
│    │其持用之0000000000號行動電話，撥│未扣案販賣第一級毒品所得之│
│    │打丁○○所有持用之0000000000號行│財物新臺幣伍佰元沒收，如全│
│    │動電話聯絡購買毒品事宜，雙方約妥│部或一部不能沒收時，以其財│
│    │在彰化縣彰化市中華陸橋下交易後，│產抵償之。                │
│    │楊肇德旋與「紅兵」於同日上午11時│未扣案之行動電話機具壹支（│
│    │6分許抵達該處，由「紅兵」代楊肇 │含0000000000號SIM卡壹片） │
│    │德出面向丁○○購買數量不詳、價  │沒收，如全部或一部不能沒收│
│    │值500元之海洛因，當場一手交錢、 │時，追徵其價額或以其財產抵│
│    │一手交貨完成交易一次。【即起訴書│償之。                    │
│    │附表(一)編號6部分】。             │                          │
├──┼────────────────┼─────────────┤
│ 3  │曾阿生於97年4月9日下午1時30分33 │丁○○販賣第二級毒品，累犯│
│    │秒許，以其持用之0000000000號行動│，處有期徒刑柒年陸月。    │
│    │電話，撥打丁○○所有持用之091192│未扣案販賣第二級毒品所得之│
│    │1055號行動話聯絡購買毒品事宜後，│財物新臺幣壹仟元沒收，如全│
│    │二人旋於其後某時，在彰化縣彰化市│部或一部不能沒收時，以其財│
│    │火車站附近之某電子遊藝場交易會面│產抵償之。                │
│    │，當場由丁○○交付數量不詳之甲基│未扣案之行動電話機具壹支（│
│    │安非他命予曾阿生，曾阿生則當場交│含0000000000號SIM卡壹片） │
│    │付現金1千元予丁○○，而完成交易 │沒收，如全部或一部不能沒收│
│    │一次。【即起訴書附表(一)編號7部分 │時，追徵其價額或以其財產抵│
│    │中之一次】。                    │償之。                    │
└──┴────────────────┴─────────────┘
附表二：轉讓毒品部分
┌──┬────────────────┬─────────────┐
│編號│        犯  罪  事  實          │      主        文        │
├──┼────────────────┼─────────────┤
│ 1  │丁○○於98年3月3日下午某時、3月4│丁○○轉讓第一級毒品共三罪│
│    │日下午5時許及同年3月4日晚間10時 │，均累犯，每罪各處有期徒刑│
│    │許，在其位於前揭住處，各同時轉讓│壹年。                    │
│    │數量不詳之海洛因（淨重未逾5公克 │                          │
│    │）及甲基安非他命（淨重未逾10公克│                          │
│    │）予甲○○各一次。【即起訴書附表│                          │
│    │(二)編號2部分】。                 │                          │
├──┼────────────────┼─────────────┤
│ 2  │曾延杰於97年4月8日（起訴書誤載為│丁○○轉讓第一級毒品，累犯│
│    │「98年4月8日」，已據公訴檢察官於│，處有期徒刑壹年肆月。    │
│    │原審審理中更正）晚間6時32分3秒許│未扣案之行動電話機具壹支（│
│    │，以其持用之0000000000號行動電話│含0000000000號SIM卡壹片） │
│    │，撥打丁○○所有持用之前揭091192│沒收，如全部或一部不能沒收│
│    │1055號行動電話，向丁○○索討毒品│時，追徵其價額或以其財產抵│
│    │，丁○○均於聯絡後未久，即前往曾│償之。                    │
│    │延杰位於彰化市之住處，轉讓摻有海│                          │
│    │洛因之香菸2支（淨重未逾5公克）予│                          │
│    │曾延杰一次。【即起訴書附表(二)編號│                          │
│    │3第1格部分】。                  │                          │
│    ├────────────────┼─────────────┤
│    │曾延杰於97年4月12日（起訴書誤載 │丁○○轉讓第一級毒品，累犯│
│    │為「98年4月12日」，已據公訴檢察 │，處有期徒刑壹年肆月。    │
│    │官於原審審理中更正）凌晨2時11分 │未扣案之行動電話機具壹支（│
│    │43秒許，以其持用之0000000000號行│含0000000000號SIM卡壹片） │
│    │動電話，撥打丁○○所有持用之前揭│沒收，如全部或一部不能沒收│
│    │0000000000號行動電話，向丁○○索│時，追徵其價額或以其財產抵│
│    │討毒品，丁○○均於聯絡後未久，即│償之。                    │
│    │前往曾延杰位於彰化市之住處，轉讓│                          │
│    │海洛因一小包（淨重未逾5公克）予 │                          │
│    │曾延杰一次。【即起訴書附表(二)編號│                          │
│    │3第2格部分】。                  │                          │
└──┴────────────────┴─────────────┘


司法院資訊處製作；財團法人民間司法改革基金會備份。
